臺灣花蓮地方法院刑事判決
111年度易字第79號
公  訴  人  臺灣花蓮地方檢察署檢察官
被      告  林茂


上列被告因洗錢防制法等案件，經檢察官提起公訴（110年度偵
字第5973號），本院合議庭裁定由受命法官獨任依簡式審判程序
審理，判決如下：
    主  文
林茂幫助犯洗錢防制法第十四條第一項之洗錢罪，處有期徒刑貳
月，併科罰金新臺幣伍仟元，罰金如易服勞役，以新臺幣壹仟元
折算壹日。緩刑貳年，並應依附表所示金額及方式支付被害人損
害賠償。
    事實及理由
一、被告林茂所犯非死刑、無期徒刑、最輕本刑有期徒刑3年以
    上或高等法院管轄第一審案件之罪，且其於準備程序進行中
    ，先就被訴事實為有罪陳述，經告知簡式審判程序之旨，並
    聽取檢察官、被告之意見後，本院依刑事訴訟法第273條之1
    第1項規定，裁定以簡式審判程序進行本案之審理，是本案
    之證據調查，依同法第273條之2規定，不受同法第159條第1
    項、第161條之2、第161條之3、第163條之1及第164條至第1
    70條規定之限制；且依同法第310條之2準用同法第454條之
    規定，得製作略式判決書，合先敘明。
二、本案犯罪事實及證據，除犯罪事實欄一第3行「基於幫助詐
    欺取財之不確定故意」後補充「以及可預見詐欺集團可藉此
    將犯罪所得款項匯入、轉出，而掩飾犯罪所得之真正去向，
    竟基於洗錢之不確定故意」，證據補充「被告於本院準備程
    序及審理時之自白」外，餘均引用檢察官起訴書之記載（如
    附件一）。
三、論罪科刑：
㈠核被告所為，係犯刑法第30條第1項前段、同法第339條第1項之
  幫助詐欺取財罪，刑法第30條第1項前段、洗錢防制法第14條
  第1項之幫助洗錢罪。公訴意旨雖漏未論及被告本案行為亦涉
  犯幫助洗錢罪，惟起訴之基本社會事實同一，為起訴效力所及
  ，且經本院當庭告知被告可能涉犯上開條文（見本院卷第190
  頁、第200頁），而給予被告答辯之機會，應已保障其防禦權
  ，本院自得併予審理。
㈡被告本件犯行，同時涉犯幫助詐欺取財罪與幫助洗錢罪，乃一
  行為觸犯數罪名之想像競合犯，應從一重之幫助洗錢罪處斷。
㈢被告係對詐欺及洗錢之正犯資以助力而未參與其犯罪行為之實
  行，屬幫助犯，爰依刑法第30條第2項規定，減輕其刑。另按
  犯洗錢防制法第14條、第15條之罪，在偵查或審判中自白者，
  減輕其刑，同法第16條第2項定有明文。查被告就本件犯行，
  於本院審理時坦承不諱（見本院卷第203頁），應依前開規定
  減輕其刑，並依法遞減之。
㈣爰審酌被告雖未實際參與詐欺取財及洗錢犯行，然其提供帳戶
  資料供詐欺集團充為詐欺犯罪之用，助長詐欺集團犯罪之橫行
  ，並協助掩飾犯罪贓款去向，增加國家查緝犯罪及告訴人尋求
  救濟之困難，危害社會秩序穩定及正常交易安全，造成告訴人
  受有金錢損失，所為實不足取；惟念及被告於本院中終能坦承
  犯行，且願意賠償告訴人所受損失，犯後態度良好；兼衡被告
  自陳大學畢業之教育程度、無業、月領老人年金新臺幣4,800
  元、經濟狀況不佳之生活狀況（見本院卷第204頁），並考量
  被告犯罪之動機、目的、手段、提供帳戶數量、告訴人所受損
  害等一切情狀，量處如主文所示之刑，並就罰金刑部分，諭知
  如主文所示之易服勞役之折算標準。
㈤又被告未曾因故意犯罪受有期徒刑以上刑之宣告，有臺灣高等
  法院被告前案紀錄表附卷可稽，其因一時失慮，致罹刑典，犯
  罪後於本院準備程序、審理時坦承犯行，堪認有所悔悟，經此
  偵、審、科刑之教訓後，當知所警惕，信無再犯之虞，本院認
  前開所宣告之刑，以暫不執行為適當，爰依刑法第74條第1項
  第1款規定，併宣告緩刑2年，以勵自新。再審酌被告已願意賠
  償告訴人之損失，而緩刑宣告附帶之條件，不影響告訴人另循
  民事訴訟途徑向被告主張損害賠償之權利，爰併依刑法第74條
  第2項第3款規定，命被告於緩刑期間內按主文及附表所示方式
  支付損害賠償，以發揮附條件緩刑制度之立意，及避免短期自
  由刑執行所肇致之弊端，以期符合本案緩刑目的。另以上為緩
  刑宣告附帶之條件，依刑法第74條第4項規定，得為民事強制
  執行名義，且依刑法第75條之1第1項第4款規定，違反上開之
  負擔情節重大，足認原宣告之緩刑難收其預期效果，而有執行
  刑罰之必要者，得撤銷其緩刑之宣告，併此敘明。
四、沒收：
　　末查本案並無證據證明被告確有因幫助詐欺取財及幫助洗錢
    之犯行而有任何犯罪所得，自無犯罪所得應予宣告沒收、追
    徵之問題，附此敘明。
據上論斷，應依刑事訴訟法第273條之1第1項、第299條第1項前
段、第310條之2、第454條第2項，判決如主文。
本案經檢察官張立中提起公訴，檢察官林于湄到庭執行職務。
中　　華　　民　　國　　111 　年　　9 　　月　　29　　日
　　　　　　　　　刑事第四庭    法　官　林思婷
以上正本證明與原本無異。
如不服本判決應於收受送達後20日內向本院提出上訴書狀，並應
敘述具體理由。其未敘述上訴理由者，應於上訴期間屆滿後20日
內向本院補提理由書(均須按他造當事人之人數附繕本)「切勿逕
送上級法院」。告訴人或被害人如對於本判決不服者，應具備理
由請求檢察官上訴，其上訴期間之計算係以檢察官收受判決正本
之日期為準。
因疫情而遲誤不變期間，得向法院聲請回復原狀。
中　　華　　民　　國　　111 　年　　9 　　月　　30　　日

                                書記官  宋瑋陵
附錄本案論罪科刑法條：
洗錢防制法第14條
有第二條各款所列洗錢行為者，處七年以下有期徒刑，併科新臺
幣五百萬元以下罰金。
前項之未遂犯罰之。
前二項情形，不得科以超過其特定犯罪所定最重本刑之刑。
刑法第339條
意圖為自己或第三人不法之所有，以詐術使人將本人或第三人之
物交付者，處五年以下有期徒刑、拘役或科或併科五十萬元以下
罰金。以前項方法得財產上不法之利益或使第三人得之者，亦同
。
前二項之未遂犯罰之。
【附表】
被告應於本判決確定之日起壹年內，向告訴人柯志峰給付新臺幣2,000元，給付方式：於本判決確定之日起壹年內，匯入告訴人柯志峰之合作金庫銀行帳戶（帳號資料詳如附件二所示）。 
【附件一】
臺灣花蓮地方檢察署檢察官起訴書
                                     110年度偵字第5973號
　　被　　　告　林茂　　
上列被告因詐欺案件，已經偵查終結，認應提起公訴，茲將犯罪
事實及證據並所犯法條分敘如下：
　　　　犯罪事實
一、林茂可預見將金融機構帳戶存摺、提款卡及密碼任意交予他
    人使用，將能幫助該他人所屬詐欺集團遂行詐欺取財犯罪，
    竟仍不違背其本意，基於幫助詐欺取財之不確定故意，與姜
    世修(另行通緝)約妥林茂無須提供勞務，僅需提供帳戶提款
    卡、密碼予姜世修即可換取現金，林茂遂於民國110年9月9
    日前某時許，在花蓮縣○○鄉○○路000號居處，將其所開設之
    台新國際商業銀行帳號000-00000000000000號帳戶(下稱台
    新銀行帳戶)之提款卡，當面交付予姜世修，並口頭告知提
    款卡密碼，以此方式幫助姜世修所屬詐欺集團遂行詐欺取財
    犯罪。嗣該詐欺集團成員共同意圖為自己不法之所有，於11
    0年9月8日，透過通訊軟體LINE向柯志峰(未據告訴)佯稱可
    以便宜販售APPLE耳機設備云云，致柯志峰陷於錯誤，而依
    指示於110年9月9日20時33分許，匯款新臺幣(下同)2000元
    至上開台新銀行帳戶，旋遭不詳人士提領一空。嗣因柯志峰
    於匯款後察覺受騙，報警處理，始經警循線查悉上情。
二、案經花蓮縣警察局吉安分局報告偵辦。
　　　　證據並所犯法條
一、證據清單：
編號 證據名稱 待證事實 1 被告林茂於警詢及本署偵查中之供述 被告固坦承提供上開台新銀行帳戶提款卡、密碼予姜世修乙情，惟矢口否認有何幫助詐欺犯行，辯稱：我不認罪，我只是把帳戶交給姜世修，請他弄點小錢而已，怎麼會有詐騙；我交付帳戶給姜世修後，姜世修有給我兩次錢，給我200元、200元，並把我的台新銀行提款卡還給我；他沒有講錢從何而來，他就拿錢給我，說拿去用，就這樣而已云云。 2 1.證人即被害人柯志峰於警詢中之指訴 2.被害人提出之合作金庫銀行個人網路銀行交易明細查詢1份 證明被害人遭詐騙而匯款2000元至被告上開台新銀行帳戶之事實。 3 台新國際商業銀行110年11月4日台新作文字第11027778號函附開戶資料、交易明細電子檔、提款機台提領之監視錄影擷取畫面各1份 證明： 1.上開台新銀行帳戶為被告所申辦。 2.告訴人遭詐騙後匯款2000元至上開台新銀行帳戶後，旋遭不詳人士於110年9月9日20時46分許，在花蓮縣○○鄉○○路0段000號提款機台，現金提領8000元。 
二、被告林茂固執前詞置辯，惟查，一般人於金融機構開設帳戶
    及請領提款卡、密碼，係針對個人身分社會信用而予以資金
    流通，具有強烈之屬人性，而帳戶為個人理財工具，提款卡
    亦事關個人財產權益保障，其專有性甚高，稍具通常社會經
    驗之一般人，均應有妥為保管該等物品，防止被他人冒用之
    認知。現今犯罪集團或不肖人士為掩飾其不法獲利行徑，避
    免執法人員之查緝處罰，常誘使一般民眾提供帳戶存摺、提
    款卡及密碼，再持之供作對外詐欺或其他各種財產犯罪之不
    法使用等情事，業經電視新聞、報章雜誌及網路等大眾傳播
    媒體多所披露，政府亦極力宣導，一般人均應妥善保管、防
    止他人擅自使用自己名義帳戶相關物件，若遇有不以自己名
    義申辦帳戶，反以各種名目向他人蒐集取得帳戶存摺、提款
    卡及提款卡密碼，帳戶所有人對於蒐集取得帳戶者可能藉以
    從事不法犯行暨隱藏真實身分，應有懷疑及認識。被告學歷
    係大學畢業，從事過新聞記者、社團負責人，工作經歷約40
    年，具有相當社會經驗，應知無需提供勞務，僅須提供帳戶
    提款卡、密碼即可換取現金乙事顯不合理，且被告對姜世修
    會如何使用上開台新銀行帳戶、所換取的現金來源均毫無所
    悉，始終未曾詳加詢問，即將上開台新銀行帳戶提款卡、密
    碼交付予姜世修，已無從控制對方如何使用該帳戶，對於姜
    世修所屬詐欺集團使用其帳戶遂行詐欺取財犯罪，自難諉為
    不知。是以被告於交付上開台新銀行帳戶提款卡及告知提款
    卡密碼之際，主觀上已可預見上開台新銀行帳戶將可能提供
    詐欺集團成員用以遂行詐欺取財犯罪而與本意無違，具有幫
    助詐欺取財之不確定故意，其犯嫌堪以認定。
三、核被告所為，係犯刑法第30條第1項前段、第339條第1項之
    幫助詐欺取財罪嫌。被告以幫助詐欺取財之不確定故意，提
    供上開台新銀行帳戶提款卡及提款卡密碼予姜世修遂行詐欺
    取財犯罪，係參與詐欺取財構成要件以外之行為，為幫助犯
    ，請依刑法第30條第2項規定，按正犯之刑減輕之。
四、依刑事訴訟法第251條第1項提起公訴。
　　此　致
臺灣花蓮地方法院
中　　華　　民　　國　 111　　年　　1　　月　　 28　　日
　　　　　　　　　　　　　　　檢　察　官 張立中